【裁判字號】    97,審金,5
【裁判日期】    980306
【裁判案由】    侵權行為損害賠償
【裁判全文】
臺灣臺北地方法院民事裁定               97年度審金字第5號
原      告  甲○○
被      告  乙○○
            丙○○
                        之10.
上列當事人間請求侵權行為損害賠償事件，本院裁定如下：
    主  文
原告之訴均駁回。
訴訟費用由原告負擔。
    理  由
一按因犯罪而受損害之人，於刑事訴訟程序得附帶提起民事訴訟
  ，對於被告及依民法負賠償責任之人，請求回復其損害；法院
  認附帶民事訴訟確係繁雜，非經長久時日不能終結其審判者，
  得以合議裁定移送該法院之民事庭，刑事訴訟法第487條第1項
  、第504條第1項分別定有明文。再按附帶民事訴訟，係因犯罪
  而受損害之人，為請求回復其損害，於刑事訴訟程序附帶提起
  之民事訴訟，故提起是項訴訟，須限於起訴之犯罪事實侵害個
  人私權，致生損害者，始得為之；否則縱令得依其他事由，提
  起民事訴訟，亦不得於刑事訴訟程序附帶為此請求。又刑事庭
  移送民事庭之附帶民事訴訟，僅移送後之訴訟程序應適用民事
  訴訟法，至移送前之訴訟行為是否合法，仍應依刑事訴訟法決
  定之。移送民事庭之附帶民事訴訟於移送前提起時，不備刑事
  訴訟法之合法要件，即屬民事訴訟法第249條第1項第6 款所謂
  之起訴不備其他要件，應以裁定駁回之，最高法院著有23年附
  字第248號、60年度台上字第633號、52年台上字第3055號、44
  年台抗字第4號判例可資參照。
二經查：
  (一)原告於本院刑事庭97年度簡上字第178 號違反證券交易法案
    件繫屬中提起附帶民事訴訟，主張因被告乙○○、丙○○違
    反證券交易法等犯罪行為，致其受有損害，爰依法請求被告
    賠償新臺幣116,000 元。本院刑事庭嗣於該案審結後，依刑
    事訴訟法第504條第1項前段規定，將該附帶民事訴訟以97年
    度附民字第239號裁定移送本庭審理。
  (二)查被告丙○○因違反證券交易法第44條第1 項非證券商不得
    經營證券業務之規定，應依同法第175 條之規定論處，經本
    院於97年3 月31日以97年度簡字第365號判決判處有期徒刑4
    月，減為有期徒刑2月在案。該判決書業於同年4月3日、9日
    分別送達予被告丙○○及檢察官，有送達證書附於該案卷內
    可稽，因丙○○及檢察官均未提起上訴，是該判決業於同年
    4月間即告確定。原告於前開刑事訴訟程序終結後之97年5月
    28日方對被告丙○○提起本件附帶民事訴訟，核與刑事訴訟
    法第487條第1項之規定不符，自非合法。
  (三)又被告乙○○亦因違反證券交易法第44條第1 項非證券商不
    得經營證券業務之規定，應依同法第175 條之規定論處，經
    本院於97年3月31日以97年度簡字第365號判決判處有期徒刑
    4月，減為有期徒刑2月在案。嗣被告乙○○對該判決提起上
    訴，本院復於97年6月30日作成97年度簡上字第178號判決將
    原審判決撤銷，但仍判處其有期徒刑4月、減為有期徒刑2月
    確定，有該刑事判決書在卷可稽。經核證券交易法第1 條明
    定該法之立法目的係為發展國民經濟及保障投資，且該法第
    44 條第1項之立法意旨亦在於使相關主管機關得有效管理證
    券市場，以維護交易安全與金融秩序，故上開刑事規範，所
    保護者為社會法益，而非個人之私權，揆諸首揭說明，本件
    被告乙○○所犯之罪，並非屬侵害個人法益之犯罪，原告自
    不得對其提起刑事附帶民事訴訟。至原告主張因受被告乙○
    ○詐欺而受有損害部分，與被告乙○○經前開刑事判決認定
    有罪部分無涉，其亦不得對此部分損害，提起附帶民事訴訟
    請求賠償。
  (四)綜上所述，原告提起本件附帶民事訴訟，要與刑事訴訟法所
    定之要件未合，雖本院刑事庭誤以裁定將該訴移送於本庭，
    本庭仍應以起訴不合法，裁定駁回原告之訴。
三依民事訴訟法第249條第1項第6 款、第95條、第78條，裁定如
  主文。
中    華    民    國    98    年    3     月    6     日
                  民事第六庭    審判長法  官  劉坤典
                                      法  官  許純芳
                                      法  官  陳婷玉
以上正本係照原本作成
如不服本裁定應於送達後10日內向本院提出抗告狀，並繳納抗告
費新臺幣1,000元
中    華    民    國    98    年    3     月    6     日
                                      書記官  曾靖雯


司法院資訊處製作；財團法人民間司法改革基金會備份。
